# 求助 chenyiwei 老师发行股份购买资产的中介费

提问人：Xhh1994 时间：2021-03-28 09:33:03
求助陈版主：
上市公司发行股份购买资产的重大资产重组，30%现金收购，70%发行股份。相关的中介费包括律师费、评估费、审计费、券商顾问费，怎么区分是计入损益还是冲减资本公积？@chenyiwei 是否可以在合同中拆分服务，约定30%是与合并相关，70%是和发行相关，那么所有的中介费，30%进损益，70%冲减资本公积？
《企业会计准则解释第 4 号》规定，“非同一控制下的企业合并中，购买方为企业合并发生的审计、法律服务、评估咨询等中介费用以及其他相关管理费用，应当于发生时计入当期损益;购买方作为合并对价发行的权益性证券或债务性证券的交易费用，应当计入权益性证券或债务性证券的初始确认金额”。《企业会计准则讲解(2010)》第二十一章进一步指出，“发行权益性工具相关的费用，不管是否与企业合并直接相关，均应自所发行权益性证券的发行收入中扣减;在权益性证券行有溢价的情况下，自溢价收入中扣除，在权益性证券无溢价或溢价金额不足以扣减的情况下，应当冲减盈余公积或未分配利润”。

回答人：chenyiwei
可参考：《中审众环研究 2020 》之“问题3-2-46（如何区分企业合并的直接交易费用哪些应当费用化，哪些应当计入作为合并对价所发行的证券的初始确认金额）”。其要点是：上述处理方法可以表述为：所发生的某项特定费用，如果更多地是与交易条件的谈判和购买协议的达成相关（这类交易费用是无论采用何种对价支付方式都会发生的），则应当于发生时费用化；如果更多地与协议达成后的对价支付相关（如果采用现金作为对价支付方式即不会发生的），则应当计入作为合并对价发行的权益性证券或债务性证券的初始确认金额。
也可以理解为：假设采用100%现金对价收购方式，则哪些交易费用就不会发生，那么这些交易费用就是与发行股份相关的，可以从股份的发行溢价中扣减。但是，不建议采用如主帖所述的人为按比例拆分的方式（即使在合同中约定）。